【裁判字號】    97,上易,89
【裁判日期】    970507
【裁判案由】    賭博
【裁判全文】
臺灣高等法院高雄分院刑事判決          97年度上易字第89號
上  訴  人
即  被  告  乙○○
選任辯護人  李慶榮律師
            孫守濂律師
            湯瑞科律師
上列上訴人因賭博案件，不服臺灣高雄地方法院96年度易字第28
41號中華民國96年12月12日第一審判決（起訴案號：臺灣高雄地
方法院檢察署96年度偵字第13490 號），提起上訴，本院判決如
下：
    主  文
上訴駁回。
    事  實
一、乙○○於民國95年6 月1 日，以新臺幣（下同）5 萬元，向
    張憲崇頂讓位在高雄市左營區○○○路56號2 樓之「飛行船
    遊藝場」內設備及經營權（該店登記負責人為張憲崇，業於
    86 年4月3 日向高雄市政府領有電子遊戲場業營利事業登記
    證），而擔任該遊藝場之實際負責人，並於店內從事洗分、
    兌換現金之工作。其明知電子遊藝場不得有經營賭博之行為
    ，竟基於賭博之犯意，在公眾得自由出入之上開店內擺設如
    附表編號1 至10號所示共29台電子遊戲機，藉由上開遊戲機
    與不特定顧客賭博財物。其賭博方式係賭客投入10元硬幣換
    取分數後，即可以所開分之分數進行押注與機台對賭，倘未
    押中，則該賭資歸乙○○贏得，若押中則可依累計之積分，
    由賭客向乙○○以10：1 之比例將總分兌換成現金。嗣於96
    年5 月3 日下午2 時許，適有賭客郭鐘仁（另案經臺灣高雄
    地方法院檢察署檢察官為職權不起訴處分）進入上開遊藝場
    ，以現金300 元兌換為30個10元硬幣後，以上開方式在「滿
    貫大亨」機臺上進行押注及對賭，至同日下午3 時許，郭鐘
    仁因獲得80分之積分，遂依10：1 之比例，請乙○○為其洗
    分並向其兌換現金800 元，惟於乙○○將賭金800 元交付予
    郭鐘仁時，為警當場查獲並扣得上開現金800 元，並於店內
    扣得如附表所示編號1 至10號之電子遊戲機29台（均內含Ｉ
    Ｃ板）及機台內賭資3,850 元。
二、案經高雄縣政府警察局左營分局移送臺灣高雄地方法院檢察
    署檢察官偵查起訴。
    理  由
壹、程序部分：
一、按被告以外之人於審判外之言詞或書面陳述，除法律有規定
    者外，不得作為證據，刑事訴訟法第159 條第1 項定有明文
    ，此即學理上所稱之「傳聞證據排除法則」，而依上開法律
    規定，傳聞證據原則上固無證據能力，但如法律別有規定者
    ，即例外認有證據能力。又按被告以外之人於偵查中向檢察
    官所為之陳述，除顯有不可信之情況者外，得為證據，同法
    第159 條之1 第2 項亦有明文。查本判決下列所引用之證人
    郭鐘仁向檢察官所為之陳述，屬於審判外之陳述，為傳聞證
    據，惟現階段刑事訴訟法規定檢察官代表國家偵查犯罪、實
    施公訴，依法其有訊問被告、證人及鑑定人之權，證人、鑑
    定人且須具結，而實務運作時，檢察官偵查中向被告以外之
    人所取得之陳述，原則上均能遵守法律規定，不致違法取供
    ，其可信度極高，職是，上開證人於偵查中已具結之證述，
    被告並無釋明「顯有不可信之情況」之理由，應認其有證據
    能力。
二、按被告以外之人於檢察事務官、司法警察官或司法警察調查
    中所為之陳述，與審判中不符時，其先前之陳述具有較可信
    之特別情況，且為證明犯罪事實存否所必要者，得為證據，
    刑事訴訟法第159 條之2 定有明文。是依上開條文規定，被
    告以外之人於檢察事務官、司法警察（官）調查時所為之陳
    述，屬傳聞證據，依同法第159 條規定，本無證據能力，必
    須「具有較可信之特別狀況」及「必要性」二要件，始例外
    得適用上開第159 條之2 規定，認有證據能力。而所謂「具
    有較可信之特別情況」係屬於證據能力之要件，法院應就偵
    查或調查筆錄製作之原因、過程及其功能等加以觀察其信用
    性予以判斷；又此之「必要性」要件，必須該陳述之重要待
    證事實部分，與審判中之陳述有所不符，包括審判中改稱忘
    記、不知道等，雖非完全相異，但實質內容已有不符者在內
    （最高法院96年度台上字4304、4414號判決意旨參照）。本
    件證人郭鐘仁係被告是否有賭博犯行之證人，其於原審審理
    中之證述雖大致與警詢中相符，惟因離案發已過一段時日，
    故對於部分細節不復記憶，而答稱：忘記了、不知道等語，
    是仍可認該部分警詢中陳述與審理中不符。又其於警詢中陳
    述，並無證據可認其有遭到強暴、脅迫、詐欺或其他不正方
    法之對待，致影響其陳述之任意性之情形，且警詢時較接近
    案發時點，證人記憶應較為清晰，應認具有較可信之特別情
    況，又其證詞為證明犯罪事實存否所必要，依上揭規定，應
    認其於警詢中之證言具有證據能力。
三、至於原審辯護人以當時未經被告行使對質詰問權為由爭執證
    人郭鐘仁偵查中、警詢中證述之證據能力一節；按詰問權係
    指訴訟上當事人有在審判庭輪流盤問證人，以求發真實，辨
    明供述證據真偽之權利，其於刑事訴訟制度之設計，以刑事
    訴訟法第166 條以下規定之交互詰問為實踐，屬於人證調查
    證據程序之一環；與證據能力係指符合法律所規定之證據適
    格，而得成為證明犯罪事實存在與否之證據資格，性質上並
    非相同。偵查中檢察官為蒐集被告犯罪證據，訊問證人旨在
    確認被告嫌疑之有無及內容，與審判期日透過當事人之攻防
    ，調查證人以認定事實之性質及目的，尚屬有別。偵查中訊
    問證人，法無明文必須傳喚被告使之得以在場，刑事訴訟法
    第248 條第1 項前段雖規定：「如被告在場者，被告得親自
    詰問」，事實上亦難期被告有於偵查中行使詰問權之機會，
    是此項詰問權之欠缺，非不得於審判中捨棄詰問權，或證人
    客觀上有不能受詰問之情形，自無不當剝奪被告詰問權行使
    之可言（最高法院96年度台上字第4064、4365號判決意旨參
    照）。故原審辯護人上開主張，並不足採，且郭鐘仁於原審
    審理時，業已到庭作證而經被告對質、詰問，被告之對質、
    詰問權亦已獲充分保障，附此敘明。
貳、實體部分：
一、訊據被告乙○○固坦承於上開時、地交付現金800 元給遊藝
    場客人郭鐘仁之事實，惟矢口否認有何賭博犯行，辯稱：當
    時有一個撞球場小姐說客人不要玩了，伊看到櫃臺上有800
    元硬幣，以為客人要兌換紙鈔，才給客人800 元紙鈔，其店
    裡只能兌換球券及娃娃，沒有經營賭博云云。辯護人則為被
    告辯護稱：客人郭鐘仁欲離去時，拿著剩餘硬幣要到櫃檯處
    換回現鈔，見櫃檯無人，便把硬幣放著，返身走回機台處，
    此時撞球場女店員丙○○看到，便呼叫被告，並告知稱：「
    打台子的客人要退還硬幣，要離開了」。被告當時在遊藝場
    後方看他人打撞球，聞聲後立刻走回櫃檯，看到櫃檯上方放
    置硬幣800 元，於是拿著現鈔800 元到機台處交予客人郭鐘
    仁，被告至機台處，郭鐘仁告知有積分80分要洗分，被告回
    答說：「好，我開球券給你」，並將800 元交予客人，此時
    即有自稱便衣人員，將雙方捉住，指雙方涉嫌賭博，因此被
    告並無機會回櫃檯開出球券。而郭鐘仁當時亦表示同意被告
    開球券洗分，郭鐘仁所證要求換現金，與事實不符，而機台
    積分80分，只要投入10元硬幣8 枚即可，換算等值球券亦為
    80點，實無可兌成800 元現金之理云云（見97年4 月22日上
    訴理由續二狀）。經查：
  (一)被告為飛行船遊藝場之實際負責人，其領有電子遊戲場業營
    利事業登記證，證人郭鐘仁於上開時間在被告經營之飛行船
    遊藝場中打玩「滿貫大亨」機台，以上開方法押注，直至積
    分80分時停止打玩，並隨即於被告交付郭鐘仁現金800 元之
    際遭警逮捕，並經警於上開場所扣得附表所示之物品等情，
    業經證人郭鐘仁證述無訛，並有高雄市政府左營分局扣押筆
    錄、扣押物品收據、清單，高雄市政府營利事業登記證、電
    子遊戲場業級別證各1 紙，照片16張附卷可稽，復為被告所
    不爭執，此部分事實堪可認定。
  (二)而證人郭鐘仁於警詢中證述：「當時我打的麻將機台上分數
    累積到80分，我就叫被告幫我洗分，被告洗完分後就到櫃臺
    拿錢，然後再走到電玩旁將現金800 元拿給我，當時我旁邊
    有一名男子，就抓住我的錢說我是警察……。」」（見偵卷
    第12-13 頁），並於偵查中、審理中亦結證稱：「（問：你
    當時有無拿80個10元硬幣與被告兌換紙鈔？）沒有。」、「
    當時他是說要拿球券給我，但最後還是拿現金800 元給我」
    （見偵卷第47-48 頁、原審卷第43頁）等語；而證人即當時
    喬裝顧客進入把玩之警員甲○○於本院審理時證稱：伊進去
    後先向店員兌換10元硬幣打玩，看到一位客人即郭鐘仁坐在
    「滿貫大亨」處，伊就坐在他隔1 台的電玩處，那位客人打
    完後，伊看到這位客人尚有剩餘硬幣，而將全部硬幣投入機
    台湊齊整數分數，然後走到櫃檯與店員即被告談話，伊就過
    去看客人的電玩分數為80分，伊跟著起來，當時另有一同事
    在店內，伊就將情形跟同事說，過1 、2 分鐘後，店員及客
    人一同走到該客人打玩之電玩處，店員就拿錢給該客人，伊
    與同事2 人就一起將其查獲。而當時被告係交付郭鐘仁800
    元紙幣。伊當時雖然沒有到櫃檯處，但客人裝硬幣的盒子還
    放在機台上，櫃檯上並沒有800 元硬幣。伊當時與客人打的
    電玩是同機種，投10元硬幣顯示分數為1 分等語（見本院97
    年4 月23日審判筆錄第3-5 頁），則郭鐘仁上開所證與警員
    甲○○所證相符，而2 人又均與被告並無仇怨，當無故意誣
    陷被告之虞，則2 人上開相符之陳述，應可採信。足認當時
    係郭鐘仁結束打玩後，而至櫃檯處，要求被告洗分兌換現金
    ，而被告自櫃檯處到郭鐘仁打玩之電玩旁洗分、確認其積分
    為80分後，始在該電玩處拿800 元紙幣交付郭鐘仁之事實甚
    明。又參以被告為郭鐘仁洗分之際，曾說要拿球券給郭鐘仁
    ，最後還是拿現金予伊一情，亦經郭鐘仁於原審審理中證述
    無訛，則被告辯稱：誤以為客人要兌換零錢，才持800 元給
    郭鐘仁云云，顯係卸責之詞，不足採信，辯護人為被告之上
    開辯護，亦無足採。堪認上開現金800 元，係屬郭鐘仁與機
    台對賭後向被告兌得之賭金無疑。
  (三)證人丙○○雖於本院審理時證稱：伊當時係在遊藝場旁的撞
    球場任職，遊藝場及撞球場係二家獨立商號，但在同一地點
    的兩邊，查獲本案時，伊有在場。當天那位客人打玩電玩後
    有到櫃檯，伊看到客人到櫃檯，就過去叫被告，伊當時有看
    到客人拿零錢到櫃檯，客人的零錢是用小籃子裝的，但伊沒
    注意籃子裏有多少零錢云云（見本院97年4 月23日審判筆錄
    第6-14頁）。其所證雖與被告所辯：當時有一個撞球場小姐
    說客人不要玩了，伊看到櫃臺上有800 元硬幣，以為客人要
    兌換紙鈔，才給客人800 元紙鈔云云相符，而郭鐘仁雖於偵
    查中證稱：現場除被告外，還有撞球間的女服務生等語（見
    96年5 月9 日偵訊筆錄，偵卷第56頁），但郭鐘仁若確於打
    玩後持80個10元硬幣至櫃檯處要兌換800 元紙幣，且被告亦
    已將800 元紙幣準備妥當，則被告何以不在櫃檯處即將80 0
    元紙幣交付郭鐘仁，而仍持該800 元紙幣與郭鐘仁一同走向
    郭鐘仁所打玩之電玩處時，才將800 元紙幣交付郭鐘仁？故
    郭鐘仁上開所證：被告係幫伊洗分而交付800 元等語，與常
    情較相符合，被告上開所辯，則與常情不符。且郭鐘仁又始
    終否認有拿80個10元硬幣到櫃檯兌換鈔，郭鐘仁於警詢時係
    稱：伊叫櫃檯店員即被告幫伊洗分等語（見偵卷第12頁），
    此與警員甲○○上開所證：郭鐘仁係走到櫃檯與被告談話等
    語相符，甲○○並於本院審理時證稱：執行本案時，伊並未
    看到丙○○等語（見上開審判筆錄第11頁），則丙○○是否
    確係當時在場之人，已非無疑。又郭鐘仁與甲○○2 人上開
    相符之陳述應較可採信，業如上述，故丙○○縱使確於查獲
    本案時在場，但其上開與郭鐘仁及甲○○2 人所證不符之部
    分，應係事後迴護而附和被告之詞，並不能採信，而不能為
    被告有利之認定。
  (四)綜上所述，本件事證明確，被告賭博犯行堪以認定，應予依
    法論科。
二、被告在其經營之飛行船遊藝場，擺設如附表編號1 至10號所
    示之電子遊戲機，其擺設機台29台中雖非每台中均扣有賭資
    ，惟其擺設10種機台「滿貫大亨」、「撲克牌」、「拉霸小
    丑」、「拉霸BAR 」、「拉霸虎克船長」、「超悟空」、「
    賽馬」、「孔雀王二代」、「大老二」、「水果精靈」，每
    種機台內均分別各有不等金額之10元硬幣賭資，有上開扣押
    目錄表在卷可佐（見偵卷第20-23 頁），堪認上開機台均為
    賭博性電玩無誤，又依其經營規模、時間、機台扣得之硬幣
    數量等情觀之，足認被告顯有反覆實施以營業之行為。參諸
    其經營電子遊戲場業與不特定客人賭博之行為，具有行為人
    基於概括犯意，在密切接近之一定時、地持續實行之複次行
    為，倘依社會通念，於客觀上應認符合一個反覆、延續性之
    行為觀念者，於刑法評價上，即應僅成立一罪，亦合於學理
    上所稱「集合犯」之職業性、營業性或收集性等具有重複特
    質之犯罪，應論以包括一罪，其既應認僅成立一罪，其犯行
    終止時間，已在刑法修正施行後，自無比較新舊法之問題，
    應逕適用行為終止時之修正後之刑法相關規定論處。是核被
    告所為，係犯刑法第266 條第1 項前段之賭博罪。
三、原審因認被告上開犯罪事證明確，而依刑法第266 條第1 項
    前段，刑法施行法第1 條之1 規定予以論科，並審酌被告經
    營上開賭博性電玩遊藝場，破壞社會善良風氣，助長僥倖歪
    風，犯後飾詞狡辯，態度不佳，顯無悔意，行為實有可議，
    惟念其無犯罪前科，素行尚佳，有臺灣高等法院被告前案紀
    錄表在卷可憑等一切情狀，而量處罰金新臺幣2 萬4 千元，
    並依刑法第42條第3 項規定，諭知易服勞役之折算標準。又
    說明扣案如附表所示之電子遊戲機（以上均含其內之IC板）
    ，其中附表中「滿貫大亨」1 台，係賭客郭鐘仁與店家當場
    賭博之器具，與扣案台內賭資3,850 元，及與兌換籌碼處，
    郭鐘仁所兌換之現金800 元，均應依刑法第266 條第2 項之
    規定宣告沒收之；至於其餘賭博機台為被告所有之物，業經
    其自承在卷，雖被告辯稱：其非當場賭博之器具，不應沒收
    云云，惟被告經營之遊藝場，乃以扣案之賭博性電玩反覆與
    不特定顧客賭博財物為業，已如前述，是扣案之其他機台為
    被告所有供預備賭博犯罪所用之物，堪可認定，而依刑法第
    38條第1 項第2 款之規定，均宣告沒收之。本院認其認事用
    法均無違誤，量刑亦稱妥適，被告仍執前詞，否認犯行而提
    起上訴，為無理由，應予駁回。
據上論斷，應依刑事訴訟法第368條，判決如主文。
本案經檢察官李門騫到庭執行職務。
中    華    民    國    97    年    5     月    7     日
                  刑事第七庭    審判長法  官  莊飛宗
                                      法  官  孫啟強
                                      法  官  邱明弘
以上正本證明與原本無異。
不得上訴。
中    華    民    國    97    年    5     月    7     日
                                       書記官  曾允志
附錄法條：
中華民國刑法第266條第1項前段
(普通賭博罪與沒收物)
在公共場所或公眾得出入之場所賭博財物者，處1 千元以下罰金
。
┌─┬────────────┬─────┬──────┐
│編│扣  押  物  名  稱      │數量（臺）│備       註 │
│號│                        │          │            │
├─┼────────────┼─────┼──────┤
│01│「滿貫大亨」遊戲機      │ 拾       │合計貳拾玖台│
├─┼────────────┼─────┤電子遊戲機具│
│02│「撲克牌13張」遊戲機    │ 貳       │（含IC板貳拾│
├─┼────────────┼─────┤玖片）      │
│03│「拉霸小丑列車」遊戲機  │ 壹       │            │
├─┼────────────┼─────┤            │
│04│「拉霸BAR」遊戲機       │ 壹       │            │
├─┼────────────┼─────┤            │
│05│「拉霸虎克船長」遊戲機  │ 壹       │            │
├─┼────────────┼─────┤            │
│06│「孫悟空」遊戲機        │ 貳       │            │
├─┼────────────┼─────┤            │
│07│「賽馬」遊戲機          │ 捌       │            │
├─┼────────────┼─────┤            │
│08│「孔雀王二代」遊戲機    │ 壹       │            │
├─┼────────────┼─────┤            │
│09│「大老二」遊戲機        │ 壹       │            │
├─┼────────────┼─────┤            │
│10│「水果精靈」遊戲機      │ 貳       │            │
├─┼────────────┼─────┼──────┤
│11│現金                    │新臺幣肆仟│其中仟捌佰│
│  │                        │陸佰伍拾元│伍拾元為上開│
│  │                        │          │扣案機台內賭│
│  │                        │          │資；其餘捌佰│
│  │                        │          │元為證人郭鐘│
│  │                        │          │仁於兌換籌碼│
│  │                        │          │處兌得之財物│
│  │                        │          │。          │
└─┴────────────┴─────┴──────┘


司法院資訊處製作；財團法人民間司法改革基金會備份。
